【裁判字號】    97,交聲,2340
【裁判日期】    970904
【裁判案由】    聲明異議
【裁判全文】
臺灣臺中地方法院交通事件裁定  97年度交聲字第2340號
原處分機關  交通部公路總局臺中區監理所豐原監理站
異  議  人
即受處分人  甲○○
上列受處分人因違反道路交通管理處罰條例案件，對於交通部公
路總局臺中區監理所豐原監理站民國九十七年八月十二日所為之
處分（豐監稽違字第裁63－Z00000000號裁決書），聲明異議，
本院裁定如下：
    主    文
原處分關於吊扣汽車駕照（大貨車普通駕駛執照）十二個月部分
撤銷。
甲○○自用小客車駕駛人駕駛汽車，經測試檢定酒精濃度超過規
定標準，吊扣小型車駕駛執照拾貳個月。
    理    由
一、原處分機關略以：受處分人甲○○於民國九十七年八月十二
    日一時四十六分許，駕駛車號6H－5317號自用小客車，在國
    道一號北向一七四公里處，因「酒後駕車經警實施酒測0.32
    mg／L」違規，為內政部警政署國道公路警察局第三警察隊
    局以公警局交字第Z00000000號違反道路交通管理事件通知
    單舉發。受處分人係違反道路交通管理處罰條例第三十五條
    第一項第一款之規定，該站經查屬實，遂於九十七年八月十
    二日以豐監稽違字第裁63－Z00000000號裁決書，裁處受處
    分人罰鍰新臺幣（下同）一萬九千五百元，並吊扣受處分人
    之大貨車普通駕駛執照十二個月（受處分人僅就吊扣大貨車
    普通駕駛執照部分聲明異議），於法並無不合等語。
二、受處分人異議意旨略以：異議人即受處分人甲○○係駕駛自
    用小客車違規，然被吊扣大貨車駕照，係裁罰不當。爰聲明
    異議等語。
三、按汽車駕駛人飲用酒類或其他類似物後，其吐氣所含酒精濃
    度超過每公升零點二五毫克，不得駕車；駕駛汽車經測試檢
    定酒精濃度超過標準，處汽車駕駛人罰鍰一萬五千元以上六
    萬元以下，並當場移置保管該汽車及吊扣駕駛執照一年，道
    路交通安全規則第一百十四條第二款、道路交通管理處罰條
    例第三十五條第一項第一款分別定有明文。復按道路交通管
    理處罰條例第六十八條業於九十四年十二月十四日修正，並
    自九十五年三月一日施行，修正前之道路交通管理處罰條例
    第六十八條規定：「汽車駕駛人，因違反本條例及道路交通
    安全規則之規定，受吊扣或吊銷駕駛執照處分時，吊扣或吊
    銷其持有各級車類之駕駛執照。」而修正後之道路交通管理
    處罰條例第六十八條規定：「汽車駕駛人，因違反本條例及
    道路交通安全規則之規定，受吊銷駕駛執照處分時，吊銷其
    持有各級車類之駕駛執照。」查，該條文修正前，其原提案
    修正條文為：「汽、機車駕駛人，因違反本條例及道路交通
    安全規則之規定，受吊扣或吊銷駕駛執照處分時，吊扣或吊
    銷其違法或違規當時所駕駛車輛之駕駛執照。」立法理由略
    以：「原條文將違法或違規駕駛人所持有各級車類之駕駛執
    照一併吊扣或吊銷，失之過酷，影響人民工作及生活甚鉅，
    爰修正之」等語，是以其立法意旨在於違規行為對道路交通
    秩序之維持及道路交通安全已生較大之影響，故規定吊扣或
    吊銷其持有各級車類之駕駛執照，以限制其繼續駕車行駛道
    路之權利，其係屬駕駛行為之限制，並不因所持駕駛執照種
    類不同而有所差異。而最後通過之修正條文，係將道路交通
    管理處罰條例第六十八條原有條文中之「吊扣或」三字刪除
    各情，有立法院交通委員會九十四年十月五日台立交字第09
    42400153號函附道路交通管理處罰條例第六十八條審查報告
    可參（參立法院公報第94卷第70期第135至138頁）。則參照
    上開立法理由及立法經過，依修正後之條文，按上開規定受
    「吊銷駕照」處分者，仍維持吊銷其持有各級車類之駕駛執
    照，至於受「吊扣駕照」處分者，則僅「吊扣」其違法或違
    規當時所駕駛車輛之駕駛執照，不再吊扣其持有各級車類之
    駕駛執照，此觀之立法理由及立法經過至明（臺灣高等法院
    臺中分院96年度交抗字第136號、第648號裁定意旨參照）。
四、經查：受處分人甲○○於九十七年八月十二日一時四十六分
    許，駕駛車號6H－5317號自用小客車，在國道一號北向一七
    四公里處，因酒後駕車，經警實施酒測測得其呼氣所含酒精
    成分為每公升0.32毫克等情，為受處分人所自承，並有內政
    部警政署國道公路警察局舉發違反道路交通管理事件通知單
    影本一份在卷可稽。足見受處分人確有違反道路交通管理處
    罰條例第三十五條第一項第一款規定之行為無誤。
五、惟受處分人係駕駛自用小客車，並非駕駛大貨車違規，原處
    分機關竟裁處吊扣受處分人大貨車駕駛執照，惟如前所述，
    修正後道路交通管理處罰條例第六十八條之規定，汽車駕駛
    人因違反道路交通管理處罰條例及道路交通安全規則之規定
    ，受「吊扣」駕駛執照處分時，僅能「吊扣」違規當時所駕
    駛車輛之駕駛執照，不能再「吊扣」其持有各級車類之駕駛
    執照。本件受處分人駕駛自用小客車違反道路交通管理處罰
    條例第三十五條第一項第一款之規定，所應吊扣者為其自用
    小客車駕駛執照。原處分機關未審酌及此，逕為裁罰（裁決
    書雖載吊扣汽車駕照，惟移送書意旨則指明係吊扣大貨車普
    通駕駛執照），即難認為允當，從而本件受處分人之異議為
    有理由，爰就此部分撤銷原處分，並改諭知如主文第二項所
    示之處罰。至於四合一駕照如何「吊扣」其中一部分，係屬
    執行方式之問題，但不能因執行稍有困難，即置立法修正通
    過之條文不予遵守適用，併予敘明。
據上論斷，應依道路交通管理處罰條例第八十七條第二項，道路
交通案件處理辦法第二十條，裁定如主文。
中    華    民    國    97    年    9     月    4     日
                  交通法庭    法  官  簡源希
上為正本係照原本作成。
如不服本裁定，應於送達後5日內，向本院提出抗告狀。
                              書記官  黃雅青
中    華    民    國    97    年    9     月    4     日


司法院資訊處製作；財團法人民間司法改革基金會備份。
